【裁判字號】    98,財管,31
【裁判日期】    980527
【裁判案由】    指定遺產管理人
【裁判全文】
臺灣板橋地方法院民事裁定          98年度財管字第31號
聲  請  人  甲○○
上列聲請人聲請選任被繼承人丙○○之遺產管理人事件，本院裁
定如下：
    主      文
選任丁○○（女、民國○○○年○月○日生、身分證統一編號：
Ｚ000000000號，住台中市○區○○街二十六號）為被
繼承人丙○○（男、民國○○○年○月○○○日生、身分證統一
編號：Ｚ000000000號、生前籍設臺北縣永和市○○路
六十二號四樓）之遺產管理人。
程序費用由被繼承人丙○○之遺產負擔。
    理      由
一按繼承開始時，繼承人之有無不明，而無親屬會議或親屬會議
  未於一個月內選定遺產管理人者，利害關係人或檢察官得聲請
  法院選任遺產管理人，並由法院依公示催告程序，定六個月以
  上之期限，公告繼承人，命其於期限內承認繼承；又被繼承人
  之所有繼承人均拋棄其繼承權者，亦準用關於無人承認繼承之
  規定，民法第一千一百七十七條、第一千一百七十八條第二項
  、第一千一百七十六條第六項定有明文。
二本件聲請意旨略以：被繼承人丙○○（男、民國○○○年○月
  ○○○日生、身分證統一編號：Ｚ000000000號、生
  前籍設臺北縣永和市○○路六十二號四樓）曾向聲請人借款共
  新臺幣九十六萬五千元元，嗣被繼承人於九十七年六月十三日
  死亡，其法定繼承人乙○○等均已拋棄繼承權，而其親屬會議
  並未於一個月內選定遺產管理人，致聲請人對上開遺產無法行
  使權利，為確保聲請人權利，爰依法聲請鈞院指定被繼承人之
  配偶丁○○為被繼承人之遺產管理人等語。
三經查：
  (一)聲請人主張被繼承人被繼承人丙○○（男、民國○○○年○
    月○○○日生、身分證統一編號：Ｚ000000000號
    、生前籍設臺北縣永和市○○路六十二號四樓）曾向聲請人
    借款共新臺幣九十六萬五千元，嗣被繼承人於九十七年六月
    十三日死亡，其法定繼承人乙○○等均已全部拋棄繼承權，
    而被繼承人丙○○之親屬會議並未於繼承開始後一個月內選
    定遺產管理人之事實，業據聲請人到庭陳述綦詳，並提出支
    票影本七件為證，復經本院依職權調取本院九十七年度繼字
    第二四○七號拋棄繼承卷宗，查明屬實。從而，聲請人以利
    害關係人身分，聲請選任被繼承人丙○○之遺產管理人，核
    與首揭規定尚無不合。
  (二)經核丁○○為被繼承人丙○○之配偶，渠與被繼承人為至親
    關係，雖渠已拋棄繼承，但渠對被繼承人遺產遺債之日後管
    理應較關心，且就被繼承人之財產管理亦甚方便，對於遺產
    管理人職務之遂行，應有所助益，亦不致有利害偏頗之虞。
    故為保障債權人之利益及期程序之公正、公信起見，本院認
    以選任被繼承人之配偶丁○○為其遺產管理人為適當。
四依非訟事件法第一百五十七條，裁定如主文。
中    華    民    國    98    年    5     月    27    日
                              家事法庭法  官  余來炎
以上正本係照原本作成。
如對本裁定抗告須於裁定送達後十日內向本院提出抗告狀。
中    華    民    國    98    年    6     月    1     日
                                      書記官  利海強


司法院資訊處製作；財團法人民間司法改革基金會備份。
